【裁判字號】    97,交聲,3382
【裁判日期】    971205
【裁判案由】    聲明異議
【裁判全文】
臺灣臺中地方法院刑事裁定            97年度交聲字第3382號
原處分機關  交通部公路總局臺中區監理所豐原監理站
受處分人    甲○○
上列受處分人因違反道路交通管理處罰條例案件，對於交通部公
路總局臺中區監理所豐原監理站民國97年11月21日所為之處分（
豐監稽違字第裁63-HD0000000號裁決書）聲明異議，本院裁定如
下：
    主    文
原處分關於吊扣職業聯結車駕駛執照拾貳個月部分撤銷。
    理    由
一、原處分機關略以：受處分人甲○○於民國97年11月14日23時
    11分許，駕駛車牌號碼NNL-358號重型機車，在臺中縣外埔
    鄉○○路944號，經酒精濃度檢測為每公升0.49毫克，超過
    規定標準之每公升0.25毫克、領有聯結車駕駛執照駕駛重型
    機器腳踏車等違規，為臺中縣警察局交通警察隊員警當場舉
    發，並經本站依道路交通管理處罰條例第35條第1項第1款、
    22條第1項第4款等規定，分別裁處受處分人罰鍰新臺幣（下
    同）3萬元、吊扣聯結車職業駕駛執照12個月、施以道安講
    習、罰鍰1800元，於法並無不合等語。
二、異議人即受處分人聲明異議意旨略以：伊因駕駛重機車違規
    ，被吊扣職業聯結車駕照裁罰於法有誤，故請求撤銷原處分
    關於吊扣聯結車駕照1年之部分等語。
三、按汽車駕駛人飲用酒類或其他類似物後，其吐氣所含酒精濃
    度超過每公升0.25毫克或血液中酒精濃度超過百分之0.05以
    上者，不得駕車；汽車駕駛人，有第35條第1項規定之酒後
    駕車情形，應接受道路交通安全講習；汽車駕駛人，駕駛汽
    車經測試檢定酒精濃度超過規定標準，處新臺幣1萬5000元
    以上6萬元以下罰鍰，並當場移置保管該汽車及「吊扣」其
    駕駛執照1年，道路交通安全規則第114條第2款、道路交通
    管理處罰條例第24條、道路交通管理處罰條例第35條第1項
    第1款分別載有明文。又按道路交通管理處罰條例第68條業
    於94年12月14日修正，並自95年3月1日施行，修正前之道路
    交通管理處罰條例第68條規定：「汽車駕駛人，因違反本條
    例及道路交通安全規則之規定，受【吊扣或】吊銷駕駛執照
    處分時，【吊扣或】吊銷其持有各級車類之駕駛執照」，而
    修正後之道路交通管理處罰條例第68條規定：「汽車駕駛人
    ，因違反本條例及道路交通安全規則之規定，受吊銷駕駛執
    照處分時，吊銷其持有各級車類之駕駛執照。」查，該條文
    修正前，其原提案修正條文為：「汽、機車駕駛人，因違反
    本條例及道路交通安全規則之規定，受【吊扣或吊銷】駕駛
    執照處分時，【吊扣或吊銷】其違法或違規當時所駕駛車輛
    之駕駛執照。」立法理由略以：「原條文將違法或違規駕駛
    人所持有各級車類之駕駛執照一併吊扣或吊銷失之過酷，影
    響人民工作及生活甚鉅，爰修正之」等語，是以其立法意旨
    在於違規行為對道路交通秩序之維持及道路交通安全已生較
    大之影響，故規定吊扣或吊銷其持有各級車類之駕駛執照，
    以限制其繼續駕車行駛道路之權利，其係屬於駕駛行為之限
    制，並不因所持駕駛執照種類不同而有所差異。而最後通過
    之修正條文，係將道路交通管理處罰條例第68條原有條文之
    【吊扣或】三字刪除各情，則依前開說明，按上開規定受【
    吊銷駕照】處分者，仍維持吊銷其持有各級車類之駕駛執照
    ，至於受【吊扣駕照】處分者，則僅【吊扣】其違法或違規
    當時所駕駛車輛之駕駛執照，不再吊扣其持有各級車類之駕
    駛執照，此觀之立法理由及立法經過至明。又本件受處分人
    之違規行為係發生於97年11月14日，自應適用修正後之道路
    交通管理處罰條例第68條之規定裁處，合先敘明。
四、經查：
  (一)受處分人於97年11月14日23時11分許，駕駛車牌號碼NNL-35
    8號重型機車，在臺中縣外埔鄉○○路944號，經酒精濃度檢
    測為每公升0.49毫克，超過規定標準之每公升0.25毫克，為
    臺中縣警察局交通警察隊員警當場舉發等情，有臺中縣警察
    局HD0000000舉發違反道路交通管理事件通知單、交通部公
    路總局臺中區監理所豐原監理站違反道路交通管理事件裁決
    書各1份在卷可稽，復為受處分人所不爭執，足見受處分人
    確有違反道路交通管理處罰條例第35條第1項第1款之行為無
    訛。
  (二)又受處分人為本件違規行為時，係駕駛重型機車，並非駕駛
    聯結車一節，有上開舉發通知單附卷可憑。揆諸前開說明，
    依修正後道路交通管理處罰條例第68條之規定，汽車駕駛人
    因違反道路交通管理處罰條例及道路交通安全規則之規定，
    受「吊扣」駕駛執照處分時，僅能「吊扣」違規當時所駕駛
    車輛之駕駛執照，不能再「吊扣」其持有各級車類之駕駛執
    照。是本件受處分人上開之違規行為，依法應所受之處分應
    為限制其駕駛重型機車之權利，即吊扣者違規當時所駕駛之
    重型機車之駕駛執照。原處分機關逕為裁罰吊扣受處分人之
    聯結車職業駕駛執照12個月之處分，自有未合。
  (三)又受處分人並未領有重型機車駕駛執照，有交通部公路總局
    臺中區監理所豐原監理站違反道路交通管理事件裁決書、豐
    原監理站對違反道路交通管理事件不服裁決書聲明異議案件
    移送書等在卷足憑。而受處分人於97年11月14日為本件違規
    行為時，並未領有重型機車駕照，且按道路交通安全規則第
    61條第1項第1款之意旨，已領有聯結車職業駕駛執照者，得
    駕駛大客車、大貨車、代用大客車、大客貨兩用車、曳引車
    、小型車，輕型機器腳踏車，惟不包括得駕駛重型機器腳踏
    車。故而，本件原處分機關之裁處經撤銷後，並無從為裁處
    吊扣重型機車駕駛執照12個月之處分。受處分人此部分違規
    行為，因事涉原處分機關究應如何配合執行上開修正法律之
    問題，應由原處分機關再行對受處分人依法裁處，不宜由本
    院逕以宣告不罰，特予敘明。
  (四)綜上所述，本件異議核為有理由，原處分關於「吊扣聯結車
    職業駕駛執照12個月部分」之處分，自應由本院予以撤銷。
    另原處分關於罰鍰及道安講習部分及原處分關於領有聯結車
    駕駛執照駕駛重型機器腳踏車之違規部分，受處分人就此部
    分並未聲明異議，本院自無庸審酌，併此敘明。
五、據上論斷，應依道路交通管理處罰條例第87條第2項、道路
    交通案件處理辦法第20條，裁定如主文。
中    華    民    國    97    年    12    月    5     日
                  刑事第十四庭  法  官  李慧瑜
上正本證明與原本無異。
如不服本裁定，應於送達後五日內，向本院提出抗告狀。
                                書記官  陳青瑜
中    華    民    國    97    年    12    月    5     日


司法院資訊處製作；財團法人民間司法改革基金會備份。
